臺灣高等法院民事判決　九十二年度家上字第三八二號
　　上　訴　人　乙○○
　　被　上訴人　甲○○
右列當事人間請求離婚事件，上訴人對於中華民國九十二年十一月六日臺灣板橋地方
法院第一審判決（九十二年度婚字第八四０號）提起上訴，經本院於九十三年三月二
日言詞辯論終結，爰判決如左：
    主    文
原判決廢棄。
被上訴人在第一審之訴駁回。
第一、二審訴訟費用由被上訴人負擔。
    事    實
甲、上訴人方面：
一、聲明：求為判決：(一)原判決廢棄。(二)被上訴人在第一審之訴駁回。
二、陳述：除與原判決記載相同者，茲予引用外，補稱略以：
　　坐落於台北縣新莊市○○路六一五巷二五號三樓之房屋及其基地（下稱系爭房地
    ）系伊所購買，並登記予被上訴人所有。而伊於購買時之民國（下同）七十五年
    二月二十三日，即以被上訴人之名義向訴外人台北縣新莊市農會貸款新台幣（下
    同）一百四十五萬元，並由伊自七十九年三月二十三日至八十五年十一月二十五
　　日連本帶利返還二百五十萬元，僅七萬餘元未繳。嗣伊乃以系爭房地向銀行申辦
  　五十萬元之貸款返還上開七萬餘元，並於繳納五多萬元之貸款後，因伊財務發生
　　困難始未繳納每月應返還之本金。故伊盡力保持房屋，係維持共同生活之圓滿及
　　幸福。
三、證據：除援用原審所提之立證方法外，補提質押放款借據、收據及彰化縣花壇鄉
    公所告知單為證。
乙、被上訴人方面：
一、聲明：求為判決：上訴駁回。
二、陳述：與原判決記載相同，茲引用之。
三、證據：援用原審所提之立證方法。
    理    由
一、被上訴人起訴主張：伊與上訴人自結婚以來，上訴人從未支付家庭生活費用，即
    自子女出生後，亦由伊負擔家計。上訴人並將兩造婚後所居住之系爭房地申辦貸
    款五十萬元，但從未繳付任何本息。且上訴人無故搬離共同居住之系爭房屋，與
    其他女人在彰化同居四、五年，從不關心兩造所生之小孩，故兩造間已生難以維
    持婚姻之重大事由等情。爰依民法第一千零五十二條第二項之規定，求為准許伊
    與上訴人離婚之判決。
    上訴人則以：伊於八十六年二月搬至彰化居住係為維持家計，事前有要求被上訴
    人共同前往，惟遭被上訴人拒絕，伊迄今仍盡力維持兩造間之共同生活，並未與
    其他女人同居。兩造所生之子女業已長大，絕無棄家庭於不顧，故伊不可能與被
    上訴人離婚等語，資為抗辯。
二、被上訴人主張其與上訴人結婚，婚後
    樓，育有一子蔡文昌（七十六年九月二十一日出生），一女蔡英桃（七十八年八
    月十六日出生），現兩造之婚姻關係仍存續中。惟上訴人於四、五年前已搬至彰
    化縣花壇鄉居住之事實，業據其提出
    為證（見原審卷第十七、十八、二十五頁），且上訴人所不爭執（見原審卷第十
    四頁、本院卷第十七頁），自堪信為真實。
三、按有民法第一千零五十二條第一項以外之重大事由，難以維持婚姻者，夫妻之一
    方得請求離婚。民法第一千零五十二條第二項前段固定有明文。惟按夫妻之一方
    ，有民法第一千零五十二條第一項所列各款以外之重大事由，難以維持婚姻，必
    須此項事由，應由該方負責者，他方始得據以請求離婚，此觀同條第二項之規定
    自明。準此，夫或妻依此規定請求離婚，必須有民法第一千零五十二條第一項所
    列十款以外可歸責於妻或夫之事由，且其事由甚為重大，已達難以維持婚姻之程
    度，始足當之（最高法院八十七年台上字第三０二三號判決參照）。
  (一)被上訴人主張上訴人在外面與其他女人同居，為上訴人所否認，被上訴人亦自認
    並無上訴人與他人通姦之證據（見本院卷第十九頁）。是被上訴人上開主張，即
    無足取。
  (二)被上訴人又主張上訴人獨自一人搬往彰化縣花壇鄉居住，將伊及小孩留在台北縣
    新莊市，兩造分居已達七、八年之久，夫妻關係已名存實亡云云。惟上訴人辯稱
    伊因須要開機車店始能維持生活，至彰化開機車店之第一年，係向被上訴人之母
    租屋，並徵得被上訴人之同意乙節，為被上訴人所不爭執（見本院卷第十八、十
    九頁），足認上訴人離開兩造之住所，係有正當理由，難認上訴人就兩造分居之
    事實，係屬可歸責之一方。
  (三)被上訴人另主張上訴人有未支付家庭生活費，且將登記為伊名義之房地，設定抵
    押權予新莊市農會後，向該農會借款五十萬元，亦未繳付本息，均由伊負擔家計
    並繳付貸款之本息，令伊身心疲憊，不得已而請求離婚云云。惟查上訴人向新莊
    市農會借款五十萬元，係為開設機車店謀生之用，為被上訴人所不爭執（見本院
    卷第六十一頁）。況上訴人於借得上開款項後，亦先歸還購買系爭房地時之貸款
    所餘之本金七萬六千二百一十三元（見本院卷第四十七頁反面新莊市農會置產貸
    款分期攤還收據），足證上訴人上開貸款，係為創業所需，並有減輕兩造家庭負
    擔之事實。縱日後上訴人因創業失利，致無法支付家庭生活費用及需由被上訴人
    繳付上開貸款每月應償還之本息，但亦難認為事由重大，揆諸首開說明，不能認
    為已達難以維持婚姻之程度。
四、綜上所述，被上訴人本於民法第一千零五十二條第二項之規定，請求與上訴人離
    婚，即屬不應准許。從而，原審所為上訴人敗訴之判決，自有未洽。上訴論旨，
    指摘原判決不當，求予廢棄改判，為有理由。
五、至兩造其餘之攻擊或防禦方法及未經援用證據，經本院斟酌後，認為均不足以影
    響本判決之結果，自無逐一詳予論駁之必要，併此敘明。
六、據上論結，本件上訴為有理由，爰判決如主文。
中　　　華　　　民　　　國　　九十三　　年　　　三　　　月　　　十六　　日
                              臺灣高等法院民事第四庭
　　　　　　　　　　　　　　　　　　　　審判長法  官　林  敬  修
　　　　　　　　　　　　　　　　　　　　　　　法  官　劉  勝  吉
　　　　　　　　　　　　　　　　　　　　　　　法  官　劉  清  景
正本係照原本作成。
如不服本判決，應於收受送達後二十日內向本院提出上訴書狀，其未表明上訴理由者
，應於提出上訴後二十日內向本院補提理由書狀（均須按他造當事人之人數附繕本）
上訴時應提出委任律師或具有律師資格之人之委任狀；委任有律師資格者，另應附具
律師資格證書及釋明委任人與受任人有民事訴訟法第四百六十六條之一第一項但書或
第二項（詳附註）所定關係之釋明文書影本。
中　　　華　　　民　　　國　　九十三　　年　　　三　　　月　　　十七　　日
　　　　　　　　　　　　　　　　　　　　　　　書記官  黃  千  鶴
附註：
民事訴訟法第四百六十六條之一（第一項、第二項）：
對於第二審判決上訴，上訴人應委任律師為訴訟代理人。但上訴人或其他法定代理人
具有律師資格者，不在此限。
上訴人之配偶、三親等內之血親、二親等內之姻親，或上訴人為法人、中央或地方機
關時，其所屬專任人員具有律師資格並經法院認為適當者，亦得為第三審訴訟代理人
。
